【裁判字號】    99,交聲,655
【裁判日期】    990609
【裁判案由】    違反道路交通管理處罰條例聲明異議
【裁判全文】
臺灣臺北地方法院交通事件裁定         99年度交聲字第655號
原處分機關  臺北市交通事件裁決所
異  議  人
即受處分人  乙○○
上列異議人即受處分人因違反道路交通管理處罰條例案件，對於
臺北市交通事件裁決所99年4月28日所為之處分（原處分案號：
北市裁罰字第裁22-E00000000號)，聲明異議，本院裁定如下：
    主  文
異議駁回。
    理  由
一、原處分意旨略以:異議人即受處分人乙○○於民國99年2月21
    日15時許，駕駛車牌號碼Z2-5929號自用小客車，沿新竹市
    ○○路南往北方向行駛，行至有號誌管制之中華路與華北路
    交岔路口時，違規闖紅燈，經執行交通勤務之警察依法攔停
    舉發，爰依道路交通管理處罰條例第53條第1項規定，處罰
    鍰新臺幣（下同）2700元，並依同條例第63條第1項第1款及
    第3款規定各記違規點數3點。
二、異議意旨略以:異議人當日駕駛上開車輛經過新竹市○○路
    與華北路口時，係於該路口之號誌為黃燈時通過停止線。因
    該路口之內外車道的停止線位置不同，員警所站的位置是在
    兩個路燈間距之後，距離停等線約超過30公尺以上，在短短
    的零點幾秒的紅綠燈變化中，員警如何能以肉眼判斷。且異
    議人一直要求現場的錄影證據，避免因為人為的誤差而導致
    政府的公信力喪失，但舉發單位的回覆公文竟出現員警目睹
    及手機錄影兩種說法，完全無法取信於人民，爰請求撤銷原
    處分云云。
三、按汽車駕駛人，行經有燈光號誌管制之交岔路口闖紅燈者，
    處1800元以上5400以下罰鍰，道路交通管理處罰條例第53條
    第1項定有明文。又按汽車駕駛人有同條例第53條之情形者
    ，記違規點數3點，同條例第63條第1項第3款亦有明定。
三、訊據異議人固坦承於上開時間，駕駛上開車輛行經上開路口
    時，經警以闖紅燈為由攔停舉發等情不諱，惟矢口否認有何
    闖紅燈之違規情事，並辯稱:我通過中華路、華北路交岔路
    口的停等線時是黃燈，而非紅燈云云。惟查:
  (一)新竹市○○路與華北路有二個交岔路口，且該二個交岔路口
    均係屬設有交通號誌管制之交岔路口，為異議人所不爭執，
    並有證人甲○○所提供之現場監視錄影及道路現況錄影光碟
    為證，並經本院當庭勘驗在案（參本院99年6月4日訊問筆錄
    ）。又異議人於上揭時間，駕駛上開車輛沿新竹市○○路南
    往北方向行駛，行經中華路與華北路第二個交岔路口時，在
    其行向號誌轉為紅燈後，仍闖越紅燈繼續行駛，經執行交通
    勤務之警察攔停舉發等事實，業據證人甲○○於本院審理時
    結證:99年2月21日下午3時，我執行交整勤務，因該處常常
    發生重大交通事故的地點，長官指示要前往取締惡性違規，
    包含超速、闖紅燈、酒後駕車等。我之前已經停在該路口。
    我站在華北路往北，距離交岔路口150公尺到160公尺處。異
    議人沿著中華路由南往北行駛，行經華北路時，因為華北路
    上面有景觀大道，所以設置兩個華北路口，取締當時小隊長
    孔祥俊帶班，與警員鄭進源二位以目睹的方式觀察是否有闖
    紅燈的事實，我是用手機加上錄影的方式協助。發現紅燈之
    後，有LY-0759由林盟智駕駛的自小客車及異議人接連通過
    路口。異議人是第二部車。發現這兩部車有闖紅燈事實，就
    鳴笛指示兩部車靠往路邊，異議人當時有依指示靠路邊，由
    警員鄭進源告發LY-0759的駕駛人，由我告發異議人Z2-5929
    自小客車闖紅燈事實等語，並提出現場監視光碟及證人甲○
    ○於99年5月20日至現場拍攝之路況光碟為證。證人甲○○
    所提出之現場監視光碟，經本院勘驗結果為:畫面開始為00
    ：00，此時華北路路口路燈顯示為黃燈。00：01秒紅綠燈轉
    成紅燈，兩台小客車（非本案車輛）先通過路口。00：03秒
    林盟智的小客車正要通過路口。00：05秒林盟智的車輛通過
    路口，異議人車輛正要通過路口。00：06秒看到異議人車輛
    緊跟著林盟智車輛要通過路口，將要通過人行道。00：10秒
    聽到哨音。00：15秒LY-0759深色小客車出現在鏡頭，00：1
    7秒壹台銀色的車輛緊跟著前述LY-0759車。00：19秒出現異
    議人的車牌Z2-5929，且已經駛出道路邊線。另證人所提出
    之現場路況光碟，經本院勘驗結果為:01：29秒第一個華北
    路口為紅燈時，第二個路口也是紅燈。第一個路口兩車道停
    止線為直線。第二個路口停止線並非直線，內側車道停止線
    距離路口較近，外側車道停止線較退縮，此有勘驗筆錄及翻
    拍照片在卷可稽。核與證人甲○○前開證詞相吻合。異議人
    係於中華路與華北路的第二個交岔路口號誌轉為紅燈後約
    4-6秒之間，闖越紅燈通過交岔路口，已至為明確。是異議
    人辯稱係在黃燈時通過路口停止線云云，顯非事實。
  (二)按交通警員製單舉發違反道路交通處罰條例所列之違規事實
    ，本質上係公務員依法執行職務之行為，如有枉法構陷或為
    不實記載之行為，則需負擔嚴厲刑事責任，國家並以此擔保
    公務員能忠實執行職務，故其所為當可被推定為真正；反之
    ，若謂公務員一切行政行為均須預留證據以證其實，則國家
    行政勢必窒礙難行，效率不彰，當非適論，此本為其行政之
    特徵。再者，考量交通違規行為又多屬迅速、稍縱即逝及不
    可回復等特性，舉發機關或原處分機關若能提出更多之法定
    證據方法，例如人證、書證、物證等證據資料以供司法審查
    之交通法庭加以判斷該交通違規行為之存否，自屬允當。惟
    若因前揭交通違規行為特性而無法提供更多相關之書證、物
    證時，則舉發員警於司法審查之訴訟程序上立於證人之地位
    而證述其當時親身目擊及見聞之交通違規行為經過，亦屬於
    法定證據方法之人證證述，並不以提出採證照片為唯一之證
    據方法，且立法者亦未明文限制或排除「舉發警員目睹、耳
    聞」之證據能力，或其證述內容對於違規事實之證明力。此
    觀立法者再再以明文立法方式容認執行交通稽查之員警「當
    場舉發」，暨「當場舉發」俱乏相類於「逕行舉發」之採證
    限制（例如，必須以「科學儀器照相採證」等）自明（道路
    交通管理處罰條例第7條、第7條之2規定參照）。取締員警
    就交通違規事實之親身經歷見聞，當亦足可恃為此類交通事
    件違規事實之證據。因此縱無錄影之證據為證，如執行取締
    之員警已到庭就違規事實之經歷具結作證，且其所證述之情
    節，具體、清楚亦無矛盾、違背經驗、論理法則之處，自亦
    得為判斷之依據。是異議人認此類闖紅燈舉發案件，應有錄
    影紀錄為證云云，尚非的論。而查，本案證人甲○○在此種
    極短的時間，與同仁通力合作，仍勉力以手機錄影之方式攝
    影存證。並於本院訊問時到庭具結後所證上開情節，其陳述
    極為具體、清楚，亦無矛盾、齟齬或違背經驗、論理法則之
    處，並業經具結以擔保其證詞之真實性及憑信性，且證人不
    過適巧執行勤務過程中經過該處，其與異議人既不相識，又
    無前隙，當無甘冒涉犯偽證罪之風險，蓄意構陷異議人有此
    交通違規。此外，亦無任何證據證明其有捏造事實違法取締
    之不法情事，本院認為員警本於維護交通秩序安全職責所為
    之取締，當屬合法、正確之舉發。
  (三)至於異議人另辯稱舉發單位的回覆公文曾出現兩種說法云云
    。經查，新竹市警察局分別於99年3月17日及99年4月16日回
    函予異議人時，先後確實分別於函內說明係員警以「目睹」
    及「員警以私人手機攝錄」執行本件舉發，此有該局竹市警
    交字第0990008107號及0990012696號函在卷可稽。然承證人
    甲○○之前開證詞，當時與其同時參與執勤之員警共有三人
    ，其他二人以目視方式注意有無違規之車輛，再由其以手機
    錄影方式協助執行違規取締。其二次回函雖均不完全，但尚
    難據此謂上開公文有何矛盾不實。
  (四)綜上，本件異議人於上開時、地闖紅燈之違規事實，事證明
    確，洵堪認定。從而，原處分機關依上揭道路交通管理處罰
    條例第53條第1項規定，分別裁處罰鍰2700元，並依同條例
    第63條第1項第3款規定，記違規點數3點，核無違誤。本件
    異議人之異議為無理由，應予駁回。
四、據上論斷，應依道路交通案件處理辦法第19條，裁定如主文
    。
中    華    民    國    99    年    6     月    9     日
                  交通法庭法  官  李桂英
上正本證明與原本無異。
如不服本裁定應於送達後5日內向本院提出抗告狀。
                          書記官  嚴君珮
中    華    民    國    99    年    6     月    9     日

司法院資訊處製作；財團法人民間司法改革基金會備份。
